最高法院刑事判決　　　　　　一○○年度台上字第三五四八號
上訴人　石修得
　　　　　　　　
　　　　　　　
　　　　　　　
上列上訴人因業務過失致人於死案件，不服台灣高等法院中華民
國一○○年四月十四日第二審更審判決（九十九年度重交上更(二)
字第二三二號，起訴案號：台灣士林地方法院檢察署九十二年度
偵續一字第三四號），提起上訴，本院判決如下：
    主  文
上訴駁回。
    理  由
按刑事訴訟法第三百七十七條規定：上訴於第三審法院，非以判
決違背法令為理由，不得為之。是提起第三審上訴，應以原判決
違背法令為理由，係屬法定要件。如果上訴理由書所指摘原判決
違法情事，顯與法律規定得為第三審上訴理由之違法情形，不相
適合時，均應認其上訴為違背法律上之程式，予以駁回。本件原
審經審理結果，認為上訴人石修得因從事駕駛營業曳引車之業務
上過失，不慎撞擊適逆向行走於其車道內之被害人王茂森，致其
傷重不治死亡，犯行明確，因而撤銷第一審之科刑判決，改判論
上訴人以從事業務之人，因業務上之過失致人於死罪，處有期徒
刑一年，減為有期徒刑六月，並諭知如易科罰金折算之標準。已
詳敘其調查、取捨證據之結果及憑以認定犯罪事實之心證理由。
並就上訴人否認犯行之供詞及其所辯各語認非可採，予以論述及
指駁。從形式上觀察，原判決尚無足以影響判決結果之違背法令
情形存在。上訴意旨略稱：(1)本件依事故現場圖，肇事路段（即
現制）新北市○○區○○路，從路中雙黃線量到路邊緣紅實線，
中間有一白實線隔開，其間路寬分別為三公尺及一．六公尺，可
見當時係分為快、慢車道；台灣省台北縣區車輛行車事故鑑定委
員會民國九十一年一月二十四日鑑定函之說明：「研判……本案
行人王茂森工作時不慎侵入快車道為肇事原因」，亦同此認定。
原判決認肇事現場無快、慢車道之劃分，上訴人並無道路交通管
理處罰條例第八十六條第二項減輕其刑規定之適用，與其引用上
開事故現場圖所載不符，有證據上理由矛盾之違法。(2)原審判決
書所載審判長法官邱同印，已於原審更審前之上訴審參與審判，
復未於本件更二審參與審理，卻參與該判決，有法院組織不合法
之當然違法等語。惟查：關於王茂森遭上訴人駕駛曳引車擦撞倒
地之現場是否為快車道，及上訴人之行為有無道路交通管理處罰
條例第八十六條第二項減輕其刑規定之適用一節，業經原審參酌
新北市警察局汐止分局一○○年一月十七日新北警汐刑字第1000
000851號函覆稱：以中興路現況照片顯示，該處目前為一線道，
無快慢車道分別等語，及卷附「道路交通事故調查表」、「道路
交通事故調查表各欄項目明細內容」中「(2)分道設施」欄載為：
「（A）快車道間：無劃分或無快車道(5)」、「（B）快慢車道間
：無劃分或無慢車道(5)」、「（C）路面邊線：15公分(2) 」各情
，復依道路交通標誌標線號誌設置規則第一百八十三條：「路面
邊線，用以指示路肩或路面外側邊緣之界線。其線型為白實線，
線寬為十公分至十五公分，整段設置。但交岔路口及劃設有禁止
停車線或禁止臨時停車線處得免設之」之規定，與現場圖及現場
照片相為比對，顯示肇事路段上之白實線，應係路肩或路面外側
邊緣之界線，以資認定案發當時，該路段並無快、慢車道之劃設
，上訴人之行為無依道路交通管理處罰條例第八十六條第二項減
輕其刑規定之適用。且上揭台灣省台北縣區車輛行車事故鑑定函
所載「王茂森工作時不慎侵入快車道為肇事原因」，並未說明其
認定為快車道之依據，並與上述卷證不符，委無可採各等情。俱
予論敘、指駁綦詳。徵之卷附車禍照片，肇事路段為中間雙黃線
，除上開白實線之外，係於路邊劃設禁止臨時停車之紅實線，別
無其他供作路面邊線之白實線，即無劃有道路交通標誌標線號誌
設置規則第一百八十三條之一所定用以劃分快、慢車道界線之白
實線情形，原判決之上開論斷，與卷內證據資料及上述規定堪認
相符，自無違法可言。又本件擔任原審更二審之法官係郭豫珍（
審判長）、何信慶、吳淑惠，有原審審判筆錄可稽，原審判決正
本原載其中審判長法官為邱同印，固有未合，但該部分係製作判
決正本時之誤繕，無關判決之效力，且經原審依法裁定更正在案
，有該裁定在卷可按，上訴意旨之該部分指摘，仍非適法之第三
審上訴理由。經核上訴意旨，係置原判決所為明白論斷於不顧，
仍持已為原判決指駁之陳詞，專憑己意再事爭辯，或任意指摘原
判決違法，難認已符合首揭法定之第三審上訴要件。本件上訴違
背法律上之程式，應予駁回。
據上論結，應依刑事訴訟法第三百九十五條前段，判決如主文。
中    華    民    國  一○○  年    六    月   三十   日
                      最高法院刑事第七庭
                          審判長法官  邵  燕  玲  
                                法官  李  伯  道  
                                法官  孫  增  同  
                                法官  李  嘉  興  
                                法官  王  聰  明  
本件正本證明與原本無異
                                      書  記  官  
中    華    民    國  一○○  年    七    月    四    日
                                                      Q